【裁判字號】    89,自,118
【裁判日期】    890823
【裁判案由】    侵占等
【裁判全文】
臺灣士林地方法院刑事判決                          八十九年度自字第一一八號
    自  訴  人  好好小客車租賃有限公司
    代  表  人  甲○○
    自訴代理人  丙○○
    被      告  乙○○
右列被告因侵占案件，經自訴人提起自訴，本院判決如左：
    主  文
乙○○意圖為自己不法之所有，而侵占自己持有他人之物，處有期徒刑月。緩刑參
年。
    事  實
一、乙○○於民國八十八年十二月三十日，前往址設臺北市○○路○段二一四號一樓
    之好好小客車租賃有限公司（以下簡稱：好好公司），向該公司租用車牌號碼Ｄ
    Ｈ—八九九○號自用小客車一輛，雙方約明租期三天，並簽立汽車租賃約定書，
    且以口頭約定租金每日新臺幣（下同）二千元，乙○○並當場付清租金六千元。
    租期屆滿後，乙○○以電話通知好好公司人員要求續租一週，租金則於還車時一
    併計付；然乙○○屆期仍未將該車返還，僅陸續繳付約一萬元至二萬元之租金，
    復於八十九年農曆過年前某日以信封裝存面額一萬五千元之支票及約五千元之現
    金置於好好公司鐵門下、用以支付部分租金，並於信封上自書：將於八十九年農
    曆元月上旬返還租賃之車輛云云。惟乙○○屆期竟意圖為自己不法之所有，未依
    承諾返還車輛，反將該車侵占入己。經好好公司多方聯繫，均無音訊，亦未再繳
    付分文租金。迄八十九年五月底、六月初某日，自訴人公司始委人於臺北市○○
    ○路尋獲系爭車輛，並以備用鑰匙自行取回該車，惟乙○○欠租已達三十餘萬元
    。
二、案經好好公司提起自訴。
    理  由
一、訊據被告乙○○固坦承於前時、地租用系爭車輛後，並未依約返還車輛，且僅繳
    付部分租金，並由自訴人公司將車輛自行尋回之事實不諱，惟矢口否認有何侵占
    之犯行，辯稱：伊與自訴人熟識多年，數年來斷斷續續向自訴人公司租車多次，
    此次租車於租期屆滿後雖未如期還車，惟伊一直與自訴人公司保持聯絡，期間並
    繳付租金計約五萬元，車子亦已由自訴人公司取回，況自訴人公司老闆娘即自訴
    代理人亦曾表示車子先開去沒有關係，錢慢慢算云云。
二、然查：前揭事實已據自訴代理人丙○○指訴歷歷（見本院八十九年五月十六日訊
    問筆錄、同年八月十五日審判筆錄），並有被告於租賃系爭車輛時所簽具之汽車
    租賃約定書影本乙紙附卷可稽。且查：被告雖於租車後，曾陸續繳付數萬元租金
    ，惟被告自其於八十九年農曆年前最後一次支付部分租金、並自行承諾將於八十
    九年農曆元月上旬返還車輛後，確仍未如期將系爭車輛返還，而系爭車輛則延至
    八十九年五月底、六月初某日，始由自訴人公司自行委人尋回等情，已據被告自
    承屬實（見本院八十九年八月十五日審判筆錄）；且其於經本院通緝到案時，對
    系爭車輛之租期、租金之約定各節，不僅未能供明，並陳稱：伊租車係用作交通
    工具，嗣於八十九年農曆過年前離職後，就沒有工作，伊雖沒有錢支付租金，惟
    因一直想用車代步，是以未返還車輛云云（見本院八十九年八月一日訊問筆錄）
    。查被告自八十九年農曆元月上旬未再繳付任何租金之時起，仍繼續使用系爭車
    輛，而迄自訴人於八十九年五月、六月初某日自行尋獲車輛之時止，已達三、四
    月之久，均未與自訴人公司車行聯繫，已如前述；被告本人復經本院於案件審理
    中之八十九年八月一日始緝獲到案乙節，亦有台北市政府警察局大安分局通緝案
    件移送書乙紙在卷為憑；再參酌被告並未自行返還車輛，且自承於無力支付租金
    下仍使用車輛，所積欠之租金竟高達三十餘萬之數；則衡諸情理，果被告僅因經
    濟困難、無力繳租，而無為自己不法所有之意圖，豈有不即將車返還自訴人公司
    ，反將人車遷離住居所且供己長期使用之理？至於被告於承租系爭車輛前，是否
    與自訴人公司熟識或曾有任何交易往來，實與被告是否侵占本案車輛之認定無涉
    。從而，被告所辯各節，均無非卸責之詞，不足採信。本件事證明確，被告意圖
    為自己不法所有之侵占犯行洵堪認定，應依法論科。
三、核被告所為，係犯刑法第三百三十五條第一項之侵占罪。爰審酌被告素行、犯罪
    之動機、目的、手段、致被害人所生之損害及犯罪後態度等一切情狀，量處如主
    文所示之刑。又被告前未曾受有期徒刑以上刑之宣告，有臺灣高等法院被告全國
    前案紀錄表附卷可稽，因一時失慮，偶罹刑典，事後雖未坦承犯行，惟已與自訴
    人公司達成和解，經此刑之宣告後，應知警惕而無再犯之虞，本院因認暫不執行
    其刑為當，予以宣告緩刑三年，用啟自新。
四、自訴意旨另以：被告前開租車未還且積欠高額租金之所為，尚涉犯刑法第三百三
    十九條第一項之詐欺取財罪嫌云云。惟按：刑法第三百三十九條第一項詐欺罪之
    成立，以意圖為自己不法之所有，施用詐術使人將本人或第三人之財物交付為要
    件。而所謂施用詐術，必須被詐欺人因其詐術而陷於錯誤，若行為人所用之方法
    ，不能認為詐術，亦不致使人陷於錯誤，即無由構成該罪。訊據被告堅決否認有
    何詐欺犯行；且查：被告於八十八年十二月三十日向自訴人租車之時，係約明租
    車三日，且當場繳付全數租金，嗣雖延展租車期限，惟仍陸續繳付數萬元充作部
    分之租金迄八十九年農曆年前止，均如前述。是雖被告於事後另行起意將車輛侵
    占入己，然並無任何證據證明被告於承租車輛之初，即有何施用詐術致自訴人公
    司陷於錯誤而交付車輛之為自己不法所有之故意，自難以刑法上之詐欺罪相繩。
    惟自訴意旨認此部分與被告前開論罪科刑部分，為同一行為而有實質上一罪之關
    係，爰不另為無罪之諭知，併此敘明。
據上論斷，應依刑事訴訟法第三百四十三條、第二百九十九條第一項前段，刑法第三
百三十五條第一項，第七十四條第一款，罰金罰鍰提高標準條例第一條前段，判決如
主文。
中      華      民      國    八十九    年      八      月    二十三    日
                                  臺灣士林地方法院刑事第三庭
                                          法  官
右正本證明與原本無異
如不服本判決應於送達後十日內向本院提出上訴狀
附錄本案論罪科刑法條全文：
刑法第三百三十五條
意圖為自己或第三人不法之所有，而侵占自己持有他人之物者，處五年以
下有期徒刑、拘役或科或併科一千元以下罰金。
前項之未遂犯罰之。


司法院資訊處製作；財團法人民間司法改革基金會備份。
